臺灣新竹地方法院民事判決  
110年度重訴字第154號
原      告  羅幼螢  

被      告  林志沛  

上列當事人間請求損害賠償事件，經原告提起刑事附帶民事訴訟
，由本院刑事庭裁定移送前來（110年度重附民字第2號），本院
於民國111年1月6日言詞辯論終結，判決如下：
    主  文
被告應給付原告新臺幣陸佰伍拾萬元。
原告其餘之訴駁回。
訴訟費用由被告負擔。
    事  實  及  理  由
一、原告起訴主張：　
㈠、訴外人張蕓筠（已歿，下逕稱張蕓筠），原為大展證券股份
    有限公司（下稱大展證券）協理，訴外人陳衍至（下逕稱陳
    衍至）為豐葉投資有限公司（下稱豐葉公司）法定代理人，
    陳衍至於民國98年11月20日與大展證券簽訂債券附條件買賣
    總契約，並由張蕓筠擔任交易員投資債券。被告為和家行銷
    有限公司（下稱和家行銷公司）法定代理人，其透過訴外人
    趙仲仁與張蕓筠結識。
㈡、張蕓筠為吸收資金，規劃以豐葉公司名義集資投資政府公債
    ，向大展證券下單，由張蕓筠負責操盤，惟張蕓筠並未將收
    受之投資款項實際用於投資政府公債之用。
㈢、張蕓筠於102年12月25日前某日，以每月可平分所招攬投資金
    額6%至10%之金額邀請被告招攬其他投資人，並由被告自行
    由上開比例中決定投資人投資報酬率之紅利。被告明知未經
    主管機關許可不得經營銀行業務，不得經營收受存款業務，
    亦不得以借款、收受投資、使加入為股東或其他名義，向多
    數人或不特定人收受款項或吸收資金，而約定或給付與本金
    顯不相當之紅利、利息、股息或其他報酬，竟為增加豐葉公
    司資金規模供張蕓筠操盤，以從中牟利，乃於104年至105年
    間招攬原告，約定提前1個月告知即可贖回本金，且每月可
    獲得如附表所示每月投資報酬利率（1%至2%）之紅利，致原
    告於附表所示之時間匯款，共計新臺幣（下同）650萬元，
    至和家行銷公司名下合作金庫商業銀行復興分行帳號000000
    0000000000號帳戶（下稱和家行銷合作金庫帳戶）。
㈣、原告除匯款上開650萬元予被告外，先前亦曾匯款200萬元予
    被告以投資商務中心，並約定如上述相同之條件及紅利。
㈤、被告前揭行為，已違反銀行法第29條第1項、第29條之1所定
    保護他人之法律，致原告受有850萬元之損害。為此，爰依
    侵權行為之法律關係提起本件訴訟等語。並聲明：被告應給
    付原告850萬元。
二、被告則答辯以：　　
㈠、被告不爭執曾收受原告850萬元，然被告收受原告其中650萬
    元之部分，加上被告自行投資之金額，均已全數匯入豐葉公
    司帳戶，交由張蕓筠操盤債券商品，被告不知道張蕓筠未將
    收受之投資款項實際投資政府公債，被告所領取之獲利亦係
    由張蕓筠決定，被告與原告同為被害人，境遇相同，均求助
    無門，而未實際對原告有侵權行為。
㈡、至於被告收受原告其餘之200萬元之部分，因先前投資商務中
    心，其本金已於104-105年間虧損殆盡，被告並未同意賠償
    本金，只有答應以自有資金投資張蕓筠操盤債券商品，並將
    所得利息補償原告之虧損，原告所取得如附表所示紅利數額
    已包括此筆200萬元之利息等語。並答辯聲明：⑴原告之訴駁
    回。⑵訴訟費用由原告負擔。⑶如受不利益判決，被告願供擔
    保請准宣告免為假執行（卷第129頁）。
三、本院之判斷：　　
㈠、原告主張被告違法向其收受650萬元之犯行，經核與卷附本院
    刑事庭108年度金重訴字第1號刑事判決認定被告犯非法經營
    收受存款業務之犯罪事實相符（卷第13-108頁），是被告辯
    稱其未實際對原告有侵權行為云云，並無可採。
㈡、至於原告另主張受有200萬元損害乙節，雖被告不爭執曾收受
    該款項，惟未經刑事判決認定，且原告亦未提出所簽署投資
    契約書之相關文件供本院審酌，徒以空口主張，被告亦否認
    負有返還義務，是原告此部分主張，無從准許。
㈢、按違反保護他人之法律，致生損害於他人者，負賠償責任。
    但能證明其行為無過失者，不在此限，民法第184條第2項定
    有明文。次按除法律另有規定者外，非銀行不得經營收受存
    款，銀行法第29條第1項定有明文。此項規定，旨在保障存
    款人權益，使其免受不測之損害，自屬保護他人之法律。同
    法第29條之1規定，以借款、收受投資、使加入為股東或其
    他名義，向多數人或不特定之人收受款項或吸收資金，而約
    定或給付與本金顯不相當之紅利、利息、股息或其他報酬者
    ，以收受存款論。係為保障社會投資大眾之權益，及有效維
    護經濟金融秩序，而將此種脫法收受款項行為擬制規定為收
    受存款。故有違反銀行法而造成損害，違反銀行法之人均應
    負損害賠償責任（最高法院103年度台上字第1198號判決意
    旨參照）。經查，本件被告自行招攬原告，將自原告所取得
    之款項，投資張蕓筠操盤之債券商品，並約定給付原告顯不
    相當之紅利，屬非法經營收受存款業務之情形，而違反銀行
    法第29條第1項、第29條之1所定保護他人之法律，依民法第
    184條第2項，原告因被告行為致生650萬元之損害，被告自
    應負損害賠償之責任。
㈣、從而，原告依侵權行為之法律關係，請求被告給付650萬元，
    為有理由，應予准許。逾此數額之請求則為無理由，應予駁
    回。本件原告未聲請假執行，故被告所為答辯聲明「願供擔
    保，請准宣告免為假執行」即屬贅列，附此敘明。
五、本件事證已臻明確，兩造其餘攻擊防禦方法及證據，核與判
    決結果不生影響，爰不一一論述。　　
六、本件係刑事附帶民事訴訟，而由本院刑事庭移送民事庭者，
    依刑事訴訟法第504條第2項之規定，免納裁判費，且至本件
    言詞辯論終結時，亦未發生其他訴訟費用，故無從確定訴訟
    費用之數額。惟依法仍應依民事訴訟法第87條第1項規定，
    諭知訴訟費用由敗訴之被告負擔，以備將來如有訴訟費用發
    生時，得以確定其數額，併予敘明。
中　　華　　民　　國   111    年    1     月    20    日
                  民事第二庭    法  官  陳麗芬
以上正本係照原本作成。
如對本判決上訴，須於判決送達後20日內向本院提出上訴狀。
如委任律師提起上訴者，應一併繳納上訴審裁判費。
中　　華　　民　　國   111    年    1     月    24    日
                                書記官  曾煜智　　　
【附表】被告招攬原告投資金額、匯款時點、取得紅利數額
投資人 投資時間 投資金額及匯入帳戶 取得紅利時間 取得紅利數額 換算後之每月投資報酬利率 林志沛（即被告）每月報酬比例及累計取得金額 羅幼螢 （即原告） 104年11月19日 350萬元/ 和家行銷公司合作金庫帳戶 104年12月至106年2月（共15期） 共105萬元（每月7萬元） 2% 林志沛 （4%，共210萬元）  105年3月31日 100萬元/ 和家行銷公司合作金庫帳戶帳戶 105年4月至106年2月（共11期） 共22萬元（每月2萬元） 2% 林志沛 （4%，共44萬元）  105年10月19日 100萬元/ 和家行銷公司合作金庫帳戶 105年11月至106年2月（共4期） 共8萬元 （每月2萬元） 2% 林志沛 （4%，共16萬元）  105年11月19日 100萬元/ 和家行銷公司合作金庫帳戶 105年12月至106年2月（共3期） 共6萬元 （每月2萬元） 2% 林志沛 （4%，共12萬元）